臺灣高等法院臺中分院民事裁定　100年度抗字第163號
抗　告　人　陳正
相　對　人　趙耘尉
上列抗告人因與相對人間假扣押事件，對於中華民國99年10月4
日臺灣彰化地方法院99年度裁全字第1151號所為裁定提起抗告，
本院裁定如下：
    主  文
原裁定關於抗告人部分廢棄。
上開廢棄部分，相對人於原法院之聲請駁回。
聲請費用（除確定部分外）及抗告費用均由相對人負擔。
    理  由
一、抗告意旨略以：抗告人並未於相對人所指之票據上簽名用印
    ，不應負擔票款責任。況抗告人並無任何隱匿財產之情事，
    相對人並未釋明假扣押之原因，是其假扣押之聲請不應准許
    ，乃原法院竟裁定准許相對人就抗告人之財產為假扣押，尚
    有未合，應予廢棄等語。
二、按債權人對各連帶債務人聲請假扣押，債務人中之一人提出
    非基於其個人關係之抗辯有理由者，對於債務人各人即屬必
    須合一確定，應適用民事訴訟法第56條第 1款規定。準此，
    倘該債務人提出之抗辯屬其個人關係者，自無該條之適用。
    縱其一人之行為有利於全體債務人，其效力仍不及於全體債
    務人（最高法院33年上字第4810號判例、99年度台抗字第66
    4號裁定意旨參照）。查本件抗告人即債務人陳正提起抗
    告，惟所提出者均僅為基於個人關係之抗辯，其效力自無從
    及於同造之債務人張玉璽、洪天城，先予敘明。
三、次按債權人就金錢請求或得易為金錢請求之請求，欲保全強
    制執行者，得聲請假扣押；假扣押非有日後不能強制執行或
    甚難執行之虞者，不得為之；請求及假扣押之原因應釋明之
    ；前項釋明如有不足，而債權人陳明願供擔保或法院認為適
    當者，法院得定相當之擔保，命供擔保後為假扣押，民事訴
    訟法第522條第1項、第523條第1項、第526條第1項、第2項
    分別定有明文。又釋明事實上之主張者，得用可使法院信其
    主張為真實之一切證據。但依證據之性質不能即時調查者，
    不在此限，同法第 284條亦定有明文。是假扣押制度係為保
    全強制執行而設，故凡假扣押之聲請，必須有將來不能執行
    或執行困難之虞，始得為之。所謂不能強制執行，如債務人
    浪費財產，增加負擔，或就其財產為不利益之處分，將成為
    無資力之情形等是；所謂恐難執行，如債務人將移住遠方或
    逃匿是也，最高法院19年抗字第 232號判例意旨亦可參照。
    而債權人之本案債權是否確實存在，於保全程序法院固不得
    為實體上之審認，惟仍應從形式上審查，如認其請求並非正
    當，縱債權人願供擔保，亦難認足補釋明之欠缺，其聲請自
    屬不能准許（最高法院93年度台抗字第 323號、94年度台抗
    字第156號裁定意旨參照）。又92年 2月7日修正前之民事訴
    訟法第526條第1項、第 2項原規定：「請求及假扣押之原因
    ，應釋明之。債權人雖未為前項釋明，如就債務人所應受之
    損害已供法院所定之擔保者，得命為假扣押」，故債權人完
    全未釋明假扣押之原因，而就債務人所應受之損害已供法院
    所定之擔保者，依當時法律及最高法院27年抗字第521號、6
    1年台抗589號判例意旨，固仍得命准為假扣押，然修正後之
    民事訴訟法第526條第2項既規定：「前項釋明如有不足，而
    債權人陳明願供擔保或法院認為適當者，法院得定相當之擔
    保，命供擔保後為假扣押」，其修正理由為：「依原第2項
    規定，債權人得供擔保以代釋明，惟債權人聲請假扣押，應
    使法院信其請求及假扣押之原因大致為正當，故仍應盡其釋
    明責任。然其釋明如有不足，為補強計，於債權人陳明就債
    務人可能遭受之損害願供擔保並足以補釋明之不足，或於法
    院認以供擔保可補釋明之不足並為適當時，法院均可斟酌情
    形定相當之擔保，命債權人供擔保後為假扣押，爰修正第2
    項」，可知債權人應先就假扣押之原因，盡其釋明之責，必
    待釋明仍有不足者，始得以供擔保補釋明之欠缺，倘債權人
    未為任何釋明，縱其陳明願供擔保，仍不得認該擔保已補釋
    明之完全欠缺，其假扣押之聲請自不應准許。
四、經查，本件相對人主張第三人福旺達開發工程有限公司向其
    借款新台幣200萬元，由該公司負責人張玉璽、該公司股東
    洪天城及抗告人於借據上簽名捺指印以擔任連帶清償保證人
    ，並開立洪天城所有、經張玉璽及抗告人背書之同額支票乙
    紙供作保證，頃聞張玉璽、洪天城及抗告人等債務人正擬將
    所有財產隱匿，前經發函通知均置之不理，恐將來有不能強
    制執行或甚難執行之虞，基此聲請願供擔保求為假扣押等情
    ，固據提出支票暨退票理由單、借據及律師函等影本為證，
    惟，就抗告人究有何浪費財產、增加負擔或將財產為不利益
    處分以脫產，致達於無資力狀態等不能強制執行之情事，或
    有將移住遠方或逃匿等甚難執行之虞等情事，並未提出任何
    可使本院得薄弱之心證，信其大概如是之一切證據；且經本
    院於100年4月14日準備程序當庭詢以：「有無抗告人隱匿財
    產之事證」，相對人雖陳稱：「至於有無隱匿財產的事證我
    要回去查查看」，然，經本院當庭諭知：「若有相關事證補
    正，於一星期內檢送到院」，相對人迄未補正。是相對人既
    未就其所稱抗告人有脫產之嫌，恐日後有不能強制執行或甚
    難執行之虞等假扣押之必要性原因，提出可使法院信其主張
    大概為真之證據，難謂其已盡釋明之義務。揆諸上開說明，
    縱令相對人有願供擔保以代釋明之表示，仍應駁回其對抗告
    人所為假扣押之聲請。是以，相對人未就假扣押之原因盡釋
    明之責，即就抗告人之財產聲請供擔保後為假扣押，於法未
    合，不應准許。原裁定准許相對人對抗告人為本件假扣押之
    聲請，自有未洽。抗告意旨指摘原裁定（除確定部分外）不
    當，求予廢棄，為有理由，爰由本院將原裁定未確定部分（
    即關於抗告人部分）廢棄，並駁回相對人對抗告人之假扣押
    聲請，裁定如主文。
五、爰依民事訴訟法第492條、第95條、第78條，裁定如主文。
中    華    民    國   100    年    4     月    29    日
                民事第三庭    審判長法  官  陳照德
                                    法  官  曾謀貴
                                    法  官  朱  樑
以上正本係照原本作成。
再為抗告應以適用法規顯有錯誤為理由。
如提起再抗告者應於裁定送達後10日內向本院提出抗告理由狀（
須按照他造人數附具繕本）並繳納抗告裁判費新臺幣1,000元，
同時委任律師或具有律師資格之關係人為代理人。
                                    書記官  曾煜智
中    華    民    國   100    年    4     月    29    日
                                                      Ａ